【裁判字號】    98,消債更,521
【裁判日期】    981016
【裁判案由】    更生事件
【裁判全文】
臺灣板橋地方法院民事裁定           98年度消債更字第521號
聲  請  人  甲○○
代  理  人  青含國律師
上列當事人因消費者債務清理事件聲請更生，本院裁定如下：
    主  文
聲請駁回。
聲請費用由聲請人負擔。
    理  由
一、按債務人不能清償債務或有不能清償之虞者，得依本條例所
    定更生或清算程序，清理其債務，消費者債務清理條例第 3
    條定有明文，所謂「不能清償債務」，係指債務人欠缺清償
    能力，對於已屆清償期，且已受請求之債務之全部或主要部
    分，客觀上可預見其為一般且繼續的不能清償之財產狀態之
    謂。又清償能力係由財產、信用、勞力三者構成，雖無足夠
    財產，如有良好之信用、優良之技術或持續不斷之勞力，即
    屬有清償債務之可能。又聲請更生或清算不合程式或不備其
    他要件者，法院應以裁定駁回之，但其情形可以補正者，法
    院應定期間先命補正，復為同條例第8 條所明定。且聲請更
    生或清算，徵收聲請費新臺幣一千元。郵務送達費及法院人
    員之差旅費不另徵收。但所需費用超過應徵收之聲請費者，
    其超過部分，依實支數計算徵收。前項所需費用及進行更生
    或清算程序之必要費用，法院得酌定相當金額，定期命聲請
    人預納之，逾期未預納者，除別有規定外，法院得駁回更生
    或清算之聲請，同條例第6 條亦定有明文。
二、本件聲請意旨略以：其有不能清償債務之情事，目前債務總
    金額為新臺幣（下同）1,013,231 元，消費者債務清理條例
    施行後，前已提出債權人清冊，以書面向最大債權金融機構
    國泰世華商業銀行股份有限公司（下稱：國泰世華銀行）請
    求共同協商債務清償方案，嗣遭國泰世華銀行以「於最大債
    權金融機構通知簽署協議書10日內未完成簽約手續」核發前
    置協商不成立通知書，且其無擔保或無優先權之債務總額未
    逾1,200萬元，復未經法院裁定開始清算程序或宣告破產，
    爰向本院聲請更生，唯其每個月無正常收入來源，暫無能力
    償還債務，懇請裁定開始更生等語。
三、經查：
  (一)本件郵務送達費有超過應徵收之聲請費情形，本院乃於98年
    7月27日裁定命聲請人於送達後20日內補正2720元，該裁定
    已於98年7月29日合法送達於債務人之代理人，有送達證書
    在卷可憑（本院卷第25頁），聲請人迄今仍未依限補正繳納
    ，並有本院辦理民事電話查詢紀錄表附卷可稽。故依照上述
    規定，自應駁回本件聲請。
  (二)聲請人雖主張之前已提出債權人清冊，依本條例第151條第1
    項規定以書面向最大債權金融機構國泰世華銀行申請共同協
    商債務清償方案，惟協商不成立一節，業據其提出財團法人
    金融聯合徵信中心債權人清冊、國泰世華銀行98年2月19日
    前置協商不成立通知書等件附卷可稽，並謂其是因工作不好
    找導致無正常收入，另提出其於98年8月20日書立之前置協
    商收入切結書，以每月10,000元之收入主張其因生活基本開
    銷入不敷出，故無法接受每月清償12,000元之協商條件等語
    。惟查，
    1.經本院向國泰世華銀行函查結果，聲請人之前曾於97年11
      月24日向該銀行申請前置協商，並書立「前置協商收入切
      結書」，聲請人於該份切結書上即記載每月收入為「
      25,000元」，且亦與聲請人之勞工保險被保險人投保資料
      表97年10月當月投保薪資25,200元相符。故國泰世華銀行
      評估聲請人能力後，提出分120期、每月還款9,691元之還
      款方案，且經聲請人評估其財務狀況及還款能力後，認屬
      可負擔之範圍，惟之後因聲請人於10個日曆天未完成簽約
      手續，經該銀行於98年2月23日以遭協商不成立結案。以
      上各情有國泰世華銀行陳報狀及所附相關資料附卷可稽（
      本院卷第45-65頁）。從而，聲請人提出其於98年8月20
      日書立之前置協商收入切結書，主張以每月10,000元之收
      入根本無法負擔生活基本開銷，顯然入不敷出，故無法接
      受每月清償12,000元之協商條件云云，顯然無據。而依照
      上述協商方案，每月收入扣除還款金額後，聲請人每月仍
      有約15069元餘額可供支配，應不致使聲請人無法維持最
      低基本生活。
    2.何況，以行政院主計處公佈之97年度臺灣省每人每月最低
      生活費用為9,829元之計算標準（該最低生活費用即包括
      食、衣、住、行等費用在內），聲請人既已負債大於資產
      ，本應較一般人更節約支出，撙節開銷，因此，以聲請人
      每月收入25,000元扣除最低生活費用9,829元及協商還款
      金額約9,691至12,000元後，尚有約3,171元至5,480元之
      餘額可供其自由支配使用。故聲請人以工作不好找，無正
      常收入來源，不足支應基本生活開銷之事由，致無法達成
      協議，顯難認為可信。應認前置協商之債權人所提議之協
      商條件係在聲請人清償能力之範圍內。再者，相對人現年
      僅36歲（62年次），距勞動基準法所定強制退休年齡60歲
      止，相對人尚得工作24年，非無清償債務之可能。
  (三)從而，本件尚難認聲請人有何不能清償債務之情事、或有何
    不能清償之虞之情形，故其主張之情節既與本條例第3條所
    定要件不符，核其情形又屬無法補正，揆諸首開說明，本件
    聲請自不應准許。
四、綜上所述，本件聲請不應准許，爰依消費者債務清理條例第
    3 條、第6條第3項、第8條，裁定如主文。
中    華    民    國    98    年    10    月    16    日
              民事第三庭    法      官  劉以全
上為正本係照原本作成
如不服本裁定，應於裁定送達後10日內，以書狀向本院提出抗告
，並繳納抗告費新臺幣1千元
中    華    民    國    98    年    10    月    16    日
                            書  記  官  劉昌明


司法院資訊處製作；財團法人民間司法改革基金會備份。
